【裁判字號】    97,抗,169
【裁判日期】    970624
【裁判案由】    假處分
【裁判全文】
臺灣高等法院高雄分院民事裁定           97年度抗字第169號
抗  告  人  乙○○
代  理  人  任進福律師
上列抗告人因與相對人甲○○間假處分事件，對於中華民國97年
5 月16日臺灣高雄地方法院97年度裁全字第4268號所為裁定提起
抗告，本院裁定如下：
    主  文
抗告駁回。
抗告費用由抗告人負擔。
    理  由
一、抗告意旨略以：抗告人與案外人蘇三發共有坐落高雄縣路竹
    鄉○○段第335 地號（下稱335 地號），土地為袋地，抗告
    人欲依民法第787 條、第789 條規定，訴請通行相對人所有
    坐落同地段第310 地號土地（下稱310 地號），遭相對人拒
    絕，相對人並在310 地號興建房屋，爰依民事訴訟法第532
    條及第538 條規定聲請保全將來強制執行及定暫時狀態之假
    處分，其範圍如原裁定附圖所示A 部分面積40.85 平方公尺
    ，按335 地號為工業用地，且屬袋地，依最高法院95年台上
    字第2653號判決意旨，袋地之通行，應斟酌土地之形狀、面
    積，位置及用途以定其能否為通常使用，而工業用地，其進
    出必須足供車輛通行，且依高雄縣畸零地使用自治條例第3
    條規定工業區最小寬度7 公尺。相對人所稱已在310 號預留
    1 公尺寬供抗告人通行，顯不符通常使用，又原裁定認抗告
    人可另經由抗告人與第三人蘇文筆共有之同段240 地號通往
    公路，但蘇文筆不同意抗告人經其占用共有之240 地號土地
    通行，且尚需經第三人土地始能通往公路，原裁定駁回抗告
    人之聲請，顯有未洽，應予撤銷，並准為假處分等情。
二、按本件係假處分保全程序之抗告事件，而非袋地通行權之民
    事訴訟程序，是以關於實體法律關係（民法第789 條、787
    條之袋地通行權）之存否，非本抗告程序所得審酌。查抗告
    代理人稱：310 地號在抗告人最初聲請假處分時所附證物一
    （原審卷21-28 頁）多張照片，只有四週地基，尚無地上建
    物，但是在調解中他們就搶著蓋，現在已經蓋起來。（97年
    6 月20日本院筆錄），相對人代理人並當場提出310 地號地
    上鋼骨造建物照片二張，並經抗告代理人檢視無誤，且核與
    相對人97年6 月17日答辯狀所附310 地號現狀照片二張（見
    答辯狀附件五、附件七）相符。亦即抗告人主張袋地通行權
    之範圍，現在業據相對人在其上建有鋼骨地上建物，已非抗
    告人所稱之空地，現狀早已變更，自非民事訴訟法第538 條
    所稱於爭執之法律關係有定暫時狀態之假處分可比擬，其依
    民事訴訟法第538 條主張本件之假處分，尚難准許。又310
    地號土地並無滅失之虞，將來抗告人主張其與第三人共有之
    335 地號土地如對於相對人之310 地號袋地通行權有確定之
    勝訴判決，仍可依法強制執行，是以亦無民事訴訟法第532
    條所稱因請求標的之現狀變更，有日後不能強制執行或甚難
    執行之虞。其依民事訴訟法第532 條聲請假處分亦難准許。
    原審駁回其聲請，尚無違誤，抗告為無理由，應予駁回。
三、據上論結，本件抗告為無理由，依民事訴訟法第495 條之1
    第1 項、第449 條、第95條、第78條裁定如主文。
中    華    民    國    97    年    6     月    24    日
                              民事第一庭
                                  審判長法官   黃金石
                                  法      官   林健彥
                                  法      官   謝肅珍
以上正本證明與原本無異。
如不服本裁定應於送達後10日內向本院提出再抗告狀（並按他造
當事人之人數附繕本），並繳納再抗告費新臺幣1,000 元。
再為抗告應以適用法規顯有錯誤為理由，並經本院之許可，該許
可以原裁定所涉及之法律見解具有原則上之重要性者為限，並委
任律師為代理人。
中    華    民    國    97    年    6     月    24    日
                                  書  記  官   劉金萍
附註：
抗告人之配偶、三親等內之血親、二親等內之姻親，或抗告人為
法人、中央或地方機關時，其所屬專任人員具有律師資格並經法
院認適當者，亦得為第三審代理人。
抗告人或其法定代理人具有律師資格者及前項情形，應於提起抗
告或委任時釋明之。
                                                  W


司法院資訊處製作；財團法人民間司法改革基金會備份。
